【裁判字號】    95,上易,589
【裁判日期】    950920
【裁判案由】    竊盜
【裁判全文】
臺灣高等法院高雄分院刑事判決         95年度上易字第589號
上  訴  人  臺灣高雄地方法院檢察署檢察官
被      告  乙○○
選任辯護人  柯尊仁律師
上列上訴人因被告竊盜案件，不服臺灣高雄地方法院95年度易字
第215 號中華民國95年6 月27日第一審判決（聲請簡易判決處刑
案號：臺灣高雄地方法院檢察署94年度偵字第24277 號），提起
上訴，本院判決如下：
    主  文
上訴駁回。
    理  由
一、本案經本院審理結果，認第一審判決被告乙○○無罪並無不
    當，應予維持，並引用第一審判決書記載之理由（如附件）
    。
二、檢察官上訴意旨略謂：(一)被告於警詢、偵訊時均供稱：其在
    高雄市○○區○○街30號有間倉庫，經常在建興路上買便當
    ，可能係行走時不小心碰觸的云云，然於審判期日則翻異前
    詞改稱：其於94年5 月初有至其風水老師鄭榮華、林秀絨夫
    婦位在高雄市建興三巷8 號住處，當時鄭榮華向其表示有1
    部車停放在他們家前面2 、3 天，其就試著打開駕駛座車門
    ，打算放掉手煞車再來推車，但因車門無法開啟，就放棄了
    云云，則被告此部分辯解已前後齲語。(二)證人林秀絨審理中
    於辯護人主詰問時證稱：其有告訴被告有1 部車停在其家門
    口多日均無人開走，被告聽完後即試著將車門打開及推車等
    語，於檢察官反詰問時則證稱：後來其有請被告去推車，其
    並未與被告一同推車，但亦非被告1 個人推車等語，後於辯
    護人覆主詰問時證稱：被告係要將車門打開，但打不開，被
    告沒有推車等語，則證人林秀絨就被告係主動打開系爭車輛
    之車門或係證人林秀絨主動請被告處理此事，以及被告有無
    推車等情，已有前後不一而有瑕疵可指。(三)證人即查獲之警
    員吳晉源於審判中先係證稱：94年5 月3 日上午10時30分許
    有至高雄市三民區○○○路3 巷8 號」前處理1 輛車等語，
    復證稱：當日係里長打電話通知其「建興三巷」有1 部可疑
    車輛，經其查詢後發現該車係贓車，就請拖吊車至現場將該
    車吊回高雄市政府警察局三民第二分局民族路派出所，請分
    局刑事組鑑識小組進行採證，因而查獲被告等語，惟依警卷
    內所附之高雄市政府警察局三民第二分局車輛協尋、車牌遺
    失（尋獲）電腦輸入單、刑案現場勘查報告表各1 紙，以及
    被告乙○○94年10月13日警詢筆錄等可知，其上所載系爭車
    輛尋獲地點均係高雄市三民區○○○路3 巷8 號」，則本案
    尋獲系爭車輛之地點究係「建興路3 巷8 號」或「建興三巷
    8 號」已非無疑，然原審就高雄市究有無「建興路3 巷8 號
    」此一地址，並未詳加查證，即逕以證人即高雄市三民區寶
    中里里長鄭惠敏審理中證稱：高雄市三民區○○○○○路3
    巷8 號」等語，推論系爭車輛尋獲地點係「建興三巷8 號」
    ，警卷所載之尋獲地址均係警員誤植，因而認被告所辯可採
    ，自有應調查之證據未予調查之違誤等語。
三、經查：
  (一)高雄市三民區○○○○路三巷8 號之門牌，此有高雄市三民
    區第二戶政事務所95年8 月30日高市民二戶字第0950007779
    號函在卷可按（見本院卷第16頁），是證人鄭惠敏於原審之
    證述並無違誤，原審據此認被告之辯解堪以採信，顯非無據
    。
  (二)實際查獲地點係高雄市三民區「建興三巷8 號」，此業據證
    人即查獲警員吳晉源於原審證述綦詳，核與報案人即鄭惠敏
    及發現車輛者林秀絨於原審證述之地點相符，而被告乙○○
    於94年10月13日製作警詢筆錄時，警員係以尋獲地點在高雄
    市三民區○○○路3 巷8 號」之錯誤資料詢問被告（見警卷
    第1 頁反面），被告因此一相當重要之資料錯誤，致其於警
    詢及檢察官偵訊時為與原審不同之陳述，要非被告矯飾之詞
    ，自不得將此不利益歸諸於被告。換言之，不得因被告前開
    不同之陳述，而謂其事後於原審之陳述為不實。
  (三)證人林秀絨關於究係被告主動打開系爭車輛之車門或係證人
    林秀絨主動請被告處理此事，以及被告有無推車等情，雖有
    檢察官上訴書所載之前後不一致之陳述。然查證人林秀絨關
    於被告有為其排除門口違規停放之車牌號碼Ｅ3 ─5981號車
    輛之主要事實，從未有不同之說法，而當時林秀絨只是想排
    除門口出入之不便，對於本件有竊盜犯行牽涉其中尚不知情
    ，自難期待其對本件被告為其排除車輛時之種種細節，均有
    詳細的記憶。況人之記憶力會因時間經過而模糊，則林秀絨
    於距案發1 年之遙之95年6 月13日至原審作證時，對上開細
    節可能因距案發時間過久而有前後不一之陳述，要難認其有
    何故意迴護被告之情，尚難以前揭關於細節之不一陳述，逕
    認證人林秀絨之證述不足採，而為被告不利之判決。
  (四)綜上所述，檢察官執前開情辭提起上訴為無理由，應予駁回
    。
據上論斷，應依刑事訴訟法第368 條、第373 條，判決如主文。
本案經檢察官林應華到庭執行職務。
中    華    民    國    95    年    9     月    20    日
                  刑事第八庭    審判長法  官  李炫德
                                      法  官  簡志瑩
                                      法  官  李淑惠
以上正本證明與原本無異。
本判決不得上訴。
中    華    民    國    95    年    9     月    20    日
                                      書記官  盧雅婷
附件：
臺灣高雄地方法院刑事判決               95年度易字第215號
公  訴  人  臺灣高雄地方法院檢察署檢察官
被      告  乙○○  男
選任辯護人  柯尊仁律師
上列被告因竊盜案件，經檢察官聲請簡易判決處刑（94年度偵字
第24277 號），本院認不應以簡易判決處刑，改依通常訴訟程序
審理，判決如下：
    主  文
乙○○無罪。
    理  由
一、聲請簡易判決處刑意旨略以：被告乙○○意圖為自己不法之
    所有，並基於竊盜之犯意，於民國95年5 月1 日（聲請簡易
    判決處刑書誤載為4 月1 日）上午8 時30分前之某時許，在
    高雄縣茄萣鄉○○路272 巷口（聲請簡易判決處刑書誤載為
    27巷口），竊取被害人甲○○所有之車牌號碼E3-5981 號紫
    色克萊斯勒牌自小客車1 輛（下稱系爭自小客車），得手後
    駕車逃離現場。嗣經被害人於同年5 月1 日上午8 時30分許
    ，前往上開地點開車時，發現上述自小客車遭竊，而報警處
    理。嗣經警於同年5 月3 日上午10時30分許，在高雄市○○
    區○○里○○路三巷8 號前尋獲系爭自小客車，並於該車左
    前門把手旁板金上採得指紋1 枚，經送內政部刑事警察局鑑
    定比對後，核與乙○○右手拇指指紋相符。因認被告涉犯刑
    法第320 條第1 項之普通竊盜罪嫌。
二、按犯罪事實應依證據認定之，無證據不得認定其犯罪事實；
    又不能證明被告犯罪者，應諭知無罪之判決，刑事訴訟法第
    154 條第2 項、第301 條第1 項分別定有明文。次按所謂證
    據，係指足以認定被告確有犯罪行為之積極證據而言，該項
    證據自須適合於被告犯罪事實之認定，始得採為斷罪資料；
    苟積極證據不足為不利於被告事實之認定時，即應為有利於
    被告之認定，更不必有何有利之證據（最高法院29年上字第
    3105號、30年上字第816 號判例意旨參照）。又按事實之認
    定，應憑證據，如未能發現相當證據，或證據不足以證明，
    自不能以推測或擬制之方法，以為裁判基礎；且為刑事訴訟
    法上證明之資料，無論其為直接證據或間接證據，均須達於
    通常一般之人均不致於有所懷疑，而得確信其為真實之程度
    ，始得據為有罪之認定，若其關於被告是否犯罪之證明未能
    達此程度，而有合理性懷疑之存在，致使無從形成有罪之確
    信，根據「罪證有疑，利於被告」之證據法則，即不得遽為
    不利於被告之認定（最高法院40年臺上字第86號、76年臺上
    字第4986號判例意旨參照）。
三、本件公訴人認被告涉有前揭竊盜犯行，無非係以證人甲○○
    、蘇文冬之證述、內政部刑事警察局94年5 月20日刑紋字第
    0940079428號鑑驗書、車輛失竊證明單、尋獲電腦輸入單、
    現場勘查報告、現場測繪圖及現場照片等證據為其主要論據
    。訊據被告則堅詞否認有何竊盜犯行，辯稱：伊於94年5 月
    初某日中午曾至伊風水老師鄭榮華、林秀絨夫婦位於高雄市
    三民區建興三巷8 號之住處聊天，閒談中林秀絨提及家中大
    門前停了1 部自小客車，已停放數日，嚴重影響出入，伊得
    知後即試圖打開該車駕駛座側車門，以放掉手煞車而推移該
    車，惟因打不開車門便作罷，應該是因為這樣才會在門把附
    近留下指紋，但伊並沒有竊取系爭自小客車；警察及檢察官
    均將「建興三巷8 號」誤為「建興路三巷8 號」，而伊也忘
    記曾在林秀絨住處門口觸摸系爭自小客車一事，故伊於警詢
    及偵查中均未提及上開試圖打開車門一事等語。
四、證據能力之判斷：
    按被告以外之人於審判外之言詞或書面陳述，除法律有規定
    者外，不得作為證據，刑事訴訟法第159 條第1 項定有明文
    。又被告以外之人於審判外之陳述，雖不符前4 條之規定，
    而經當事人於審判程序同意作為證據，法院審酌該言詞陳述
    或書面陳述作成時之情況，認為適當者，亦得為證據；當事
    人、代理人或辯護人於法院調查證據時，知有第159 條第1
    項不得為證據之情形，而未於言詞辯論終結前聲明異議者，
    視為有前項之同意，刑事訴訟法第159 條之5 亦定有明文。
    關於證人甲○○於警詢及偵查中之陳述、證人蘇文冬於偵查
    中之陳述、內政部刑事警察局鑑驗書、車輛失竊證明單、尋
    獲電腦輸入單及現場照片等證據，被告乙○○於本院行準備
    程序時，均明確表示對於證據能力無意見等語（本院易字卷
    第20頁參照），且當事人均未於本院審理過程中聲明異議，
    是本院審酌前開證據作成時之情況均屬正常，且與本案相關
    之待證事實具有關連性，認適當作為證據，依前開刑事訴訟
    法第159 條之5 之規定，認上開證據均具有證據能力。
五、經查：
    (一)被害人甲○○於民國95年4 月30日晚上9 時30分許，將其
      所有之系爭自小客車停放於高雄縣茄萣鄉○○路272 巷口
      ，嗣於同年5 月1 日上午8 時30分許前往上址開車時，發
      現系爭自小客車遭竊，隨即報警處理，經警於同年5 月3
      日上午10時30分許，在高雄市三民區寶中里建興三巷8 號
      前尋獲系爭自小客車，並由員警蘇文冬於該車左前門把手
      旁板金上採得指紋1 枚，經送內政部刑事警察局鑑定比對
      後，核與被告乙○○之右手拇指指紋相符等情，業據證人
      甲○○於警詢及本院偵查中證述明確（警卷第3 、4 頁、
      偵卷第10頁參照），亦據證人蘇文冬於偵查中結證在卷（
      偵卷第10、11頁參照），復有內政部刑事警察局94年5 月
      20 日 刑紋字第0940079428號鑑驗書1 份（警卷第6 至8
      頁參照）、車輛失竊證明單1 紙（警卷第9 頁參照）、尋
      獲電腦輸入單1 紙（警卷第10頁參照）及現場照片4 幀（
      警卷第14、15頁參照）在卷可稽，應堪認為真實。
    (二)又系爭自小客車左前門手把旁板金雖採得被告右手拇指指
      紋，但被告曾於94年5 月初某日中午至其風水老師鄭榮華
      、林秀絨夫婦位於高雄市三民區建興三巷8 號之住處，閒
      談中林秀絨提及系爭自小客車已停放於其住處大門前數日
      ，影響其出入等語，被告得知後即試圖打開該車駕駛座側
      車門，惟因打不開車門而作罷，嗣林秀絨即央請里長鄭惠
      敏通知管區警員處理，待鄭惠敏以行動電話通知管區員警
      吳晉源並告知系爭自小客車之車牌號碼後，吳晉源先查詢
      車牌號碼確認系爭自小客車係失竊車輛後，即於94年5 月
      3 日上午10時30分許至高雄市三民區建興三巷8 號前，請
      拖吊車將系爭自小客車拖回派出所，並請分局刑事組鑑識
      小組進行採證，及通知車主甲○○領回系爭自小客車等情
      ，業據證人林秀絨於本院審理中結證稱：「（問：是否認
      識被告？）認識。」、「（問：被告與你何關係？）是我
      先生的徒弟，被告向我先生學堪輿地理。」、「（問：你
      家住址？）高雄市三民區寶中里建興三巷8 號。」、「（
      問：你家於94年5 月間是否曾經門口停放一部車子，放了
      很多天？）是。」、「（問：該車子從何時停放在你家門
      口？）94年5 月某日半夜開始停放在我家門口，停了2 、
      3 天。」、「（問：半夜停在你家，你如何知道？）因為
      我有在經營送報，我半夜送報回來就看到車子停在我家門
      口。」、「（問：車子停放的期間，被告是否有去你家？
      ）有。」、「（問：被告去你家時，有無跟被告說什麼話
      ？）有，我有跟被告說有一部車子停在我們家門口很多天
      都沒有開走。」、「（問：你跟被告講完之後，被告有無
      什麼動作？）有，被告有去試著打開車門門把及推車，但
      車門打不開。」、「（問：被告為何要打開門把？）要轉
      動方向盤。」、「（問：系爭車輛是否車門上鎖？）是。
      」、「（問：接著之後，你或你先生有無做什麼事情？）
      我們通知我們里長說，有一部車子停放在我們家門口很多
      天。」、「（問：系爭車輛所停的位置是否會影響你們出
      入？）建興3 巷是Ｌ型，門口面對巷子，我家曬穀場沒有
      圍牆，周圍都種植竹子，車子停在我家曬穀場裡面。」、
      「（問：系爭車輛如何影響你們的出入？）車子就停放巷
      子轉彎的地方，出入會擋到視線。」、「（問：你家門口
      是否常常有人停車？）是。」、「（問：既然常常有人停
      車，為何這一次你會有不同的反應？）平常別人的車子都
      只停放1 天，但這部車子停的比較多天，我才會去通知里
      長。」、「（問：通知里長有何用？）請里長通知拖吊車
      將車子拖吊離開。」、「（問：後來是否有報警？）我有
      通知里長，里長當天就去報警，並把這部車子吊走。」等
      語明確（本院易字卷第44至48頁參照），核與證人鄭惠敏
      於本院審理中結證稱：「（問：現在任何職？）三民區寶
      中里里長。」、「（問：何時開始擔任三民區寶中里里長
      ？）自91年8 月1 日至95年7 月31日。」、「（問：94年
      5 月間林秀絨的住處即建興三巷8 號前有無因為車子放在
      該處，請你幫他處理？）有。」、「（問：請描述當時情
      形？）同一個地點發生二次此種情形，其中有一次林秀絨
      打電話通知我請我處理，我打電話通報管區警員處理，另
      外一次我剛好經過林秀絨住處時，林秀絨剛好站在他家外
      面，跟我說有一部車子停在該處很多天請我處理，我就當
      場以行動電話通知管區警員來處理，後來我就到別處辦理
      其他的事情，我回到該處時，管區警員也剛好過來跟我說
      ，該部汽車是贓車，我就表示既然是贓車，請他們依法處
      理。」等語情節相符（本院易字卷第79、80頁參照），亦
      與證人吳晉源於本院審理中結證稱：「（問：94年5 月間
      任職於何處？）三民二分局民族路派出所。」、「（問：
      95 年5月3 日上午10點30分左右有無到高雄市三民區寶中
      里建興三巷8 號前處理一部車子？）有。」、「（問：請
      描述當時你處理經過？）因為里長打電話通知我建興三巷
      有一部可疑車輛，經過我查詢該部車子之車牌號碼後，發
      現系爭車輛是贓車，我就到現場，我請拖吊車將該部車子
      吊走，吊回我們派出所，請系爭車主領回失竊車輛，也有
      請分局刑事組鑑識小組進行採證。」等語互核一致（本院
      易字卷第82頁參照），應堪認為實情。從而，被告既曾因
      欲打開系爭自小客車駕駛座側車門而觸摸該車門把，則被
      告辯稱因為試圖打開駕駛座側車門才會在門把附近留下指
      紋等語，即非不可採信。
    (三)系爭自小客車之尋獲地點為高雄市三民區寶中里「建興三
      巷8 號」前，已如前述，惟警詢中承辦員警均將上址誤為
      高雄市○○區○○里○○○路三巷8 號」，故於詢問被告
      關於本案犯罪事實時，均以錯誤地址詢問被告乙情，有被
      告警詢筆錄1 份在卷可參（警卷第1 、2 頁參照），而高
      雄市○○區○○里○○○○○路三巷8 號」乙址一節，亦
      據證人鄭惠敏於本院審理中結證明確（本院易字卷第79頁
      參照），另被告為求證高雄市○○區○○里○○○路三巷
      8 號」究係何在，亦曾就此事詢問林秀絨乙節，亦據證人
      林秀絨於本院審理中結證稱：「（問：被告有無去找你要
      里長的電話？）有。」、「（問：那是何時的事情？）過
      今年的新年之後。」、「（問：被告有無說要里長的電話
      作何事？）被告要問我們里長，說建興路3 巷8 號之位置
      在何處。」等語明確（本院易字卷第45、46頁參照），足
      見被告辯稱係警察將「建興三巷8 號」誤為「建興路三巷
      8 號」，而伊也忘記曾在林秀絨住處門口觸摸系爭自小客
      車一事，故於警詢及偵查中均未提及上揭情事等語，尚屬
      非虛。參以本件採證員警蘇文冬僅於駕駛座側車門門把旁
      板金上採獲被告指紋1 枚，而車身其他各處及車內均未採
      獲任何指紋等情，業據證人蘇文冬於偵查中結證明確（偵
      卷第10、11頁參照），衡情系爭自小客車倘為被告所竊取
      ，如被告未戴手套，理應會在車內方向盤、排檔桿等處留
      下指紋，而非僅於駕駛座側車門門把附近板金留下指紋1
      枚，又被告如為防止留下指紋而戴有手套，又何會獨在駕
      駛座側車門門把附近板金留下指紋，足徵本件尚難僅憑系
      爭自小客車駕駛座側車門門把附近板金所留下之指紋1 枚
      係被告所有，即得逕以認定本件竊盜犯行確為被告所為。
六、綜上所述，被告前揭辯詞並非全然不足採信，而公訴人所舉
    證據亦難證明被告確有前揭竊盜犯行，職是，被告所辯雖無
    從概予採信，然其間既有合理懷疑存在，無法達到確信其為
    真實之程度，當不得遽為不利於被告之認定。此外，復查無
    其他積極證據足供證明被告確有公訴人所指之竊盜犯行，揆
    諸前揭判例意旨及說明，即應為被告無罪之諭知。
據上論斷，應依刑事訴訟法第452 條、第301 條第1 項，判決如
主文。
本案經檢察官朱秋菊到庭執行職務。
中    華    民    國    95    年    6     月    27    日
                    刑事第四庭  審判長法  官   郭玫利
                                      法  官   陳明呈
                                      法  官   陳振嘉
如不服本判決，應於判決送達後10日內，向本院提出上訴狀。
以上正本證明與原本無異。
中    華    民    國    95    年    6     月    27    日
                                      書記官  顏宗貝


司法院資訊處製作；財團法人民間司法改革基金會備份。
